臺灣臺北地方法院刑事判決
110年度審易字第955號
公  訴  人  臺灣臺北地方檢察署檢察官
被      告  楊陳淑珠



上列被告因妨害名譽案件，經檢察官提起公訴（110年度偵字第1
0007號），本院判決如下：
    主  文
楊陳淑珠犯誹謗罪，處罰金新臺幣參仟元，如易服勞役，以新臺
幣壹仟元折算壹日。 
    事  實
一、楊陳淑珠與鄭至翔、黃品婕前係鄰居關係。楊陳淑珠因其位
    於臺北市○○區○○路000巷00號3樓之1住處瓦斯故障，心生不
    滿，竟意圖散布於眾，並基於公然侮辱及誹謗之犯意，於民
    國110年2月1日晚間8時20分許，在多數人得共見共聞之上址
    住處外公共走廊，接續朝鄭至翔、黃品婕當時位於臺北市○○
    區○○路000巷00號3樓住處，以臺語大聲咆哮：「夭壽、夭壽
    囡仔」、「死丫頭」、「破麻」、「夭壽麻」、「蕭雞掰」
    、「偷人家的瓦斯、偷人家的水電、偷人家的牆壁」、「給
    我偷用瓦斯」、「破麻 」、「垃圾麻」、「都是賺吃查某
    」、「你不要臉」、「吃洨就飽」等語，足以毁損鄭至翔、
    黃品婕之名譽，及貶損其等社會評價及人格尊嚴。
二、案經鄭至翔、黃品婕訴由臺北市政府警察局中山分局報告臺
    灣臺北地方檢察署檢察官偵查起訴。
    理  由
壹、證據能力部分：
　　本案據以認定被告楊陳淑珠犯罪之供述證據，有關被告以外
    之人於審判外之陳述，被告於本院審理時未爭執其證據能力
    （見本院卷第74頁），檢察官亦未就證據能力部分表示爭執
    ，且經本院審酌認該等證據之作成無違法、不當或顯不可信
    之情況，而非供述證據亦非公務員違背法定程序所取得，則
    依刑事訴訟法第158條之4反面解釋、第159條至第159條之5
    之規定，均有證據能力。
貳、實體部分：　
一、認定犯罪事實所憑之證據及理由：
  ㈠訊據被告對於其有為口出前開話語之事實予以承認（見本院
    卷第53、72頁）。且據證人即告訴人鄭至翔於警詢、偵查及
    本院審理時證述明確（見偵卷第9至11、21至25、117至119
    頁、本院卷第72至73頁）；證人即告訴人黃品婕於警詢、偵
    查時證述明確（見偵卷第27至31、117至119頁），並經本院
    勘驗錄影光碟屬實（見本院卷第70至72頁），是此部分事實
    ，應堪認定。
  ㈡被告固辯稱：我是在我的陽台罵告訴人的，不是公然云云。
    惟查：
　⒈證人鄭至翔於本院審理時結證稱：被告是在我們住家外面罵
　  的，外面有個公用走廊，因我當時還沒裝攝影器，所以我只
    能用錄音的，我當時有把百葉窗打開看，被告就站在正門口
    、百葉窗旁邊，而且是對著我們的門講的；我們這層住戶有
    4戶等語（見本院卷第73頁）。
　⒉經本院勘驗錄影光碟結果：「錄影檔『IMG_7224』內容如下：
    畫面為告訴人2人家中；門外傳來被告聲音，且能清楚辨認
    被告說話之內容，其接續以臺語大聲咆哮：『夭壽、夭壽囡
    仔』、『死丫頭』、『破麻』、『夭壽麻 』、『蕭雞掰』、『偷人家
    的瓦斯、偷人家的水電、偷人家的牆壁』 、『給我偷用瓦斯』
    、『破麻』、『垃圾麻』、『都是賺吃查某』、『你不要臉』、『吃
    洨就飽』等語（見本院卷第81至83頁）」，則客觀上顯然已
    足令多數人得共見共聞，且被告主觀上亦有廣令鄰近之人知
    曉之意思。
　⒊綜上可知，被告辱罵之音量足令告訴人2人在家中聽聞清楚，
    且又係在公共走廊為之，而處於多數人得以共見共聞之公然
    狀態甚明。被告前開所辯，尚非可採。
　㈢綜上，本案事證明確，被告所為如事實欄所載之犯行，應堪
    認定，應依法論科。　　　　
二、論罪科刑：
　㈠核被告所為，係犯刑法第309條第1項之公然侮辱罪及同法第3
    10條第1項之誹謗罪。
　㈡被告係於密接時間，本其同一侵害告訴人2人名譽、社會評價
    之單一犯意，於事實欄所載時、地，以前開貶損他人人格之
    言語公然侮辱告訴人2人，並不實指謫告訴人2人有竊盜犯行
    ，其行為依據一般社會通念，尚難強行分割，應認係接續之
    一行為已足充分評價。又被告係以一行為同時觸犯上開2罪
    名且侵害告訴人2人之名譽法益，為想像競合犯，應依刑法
    第55條之規定，從一重之誹謗罪處斷。
　㈢被告係29年9月生，有個人戶籍資料（完整姓名）查詢結果1
    紙（見本院卷第11頁）附卷可參，是其為本件犯行時為年滿
    80歲之人，爰依刑法第18條第3項規定，減輕其刑。　
　㈣爰審酌被告率爾口出前開足以損及告訴人2人名譽之言論，所
    為實有不該，且犯後否認犯行，犯後態度不佳。兼衡其犯罪
    情節及損及名譽之危害程度，暨其自陳之智識程度及家庭經
    濟狀況（見本院卷第76頁）等一切情狀，並參酌告訴人2人
    表示之意見（見本院卷第76頁），量處如主文所示之刑，並
    諭知易服勞役之折算標準。 　
據上論斷，應依刑事訴訟法第299條第1項前段，刑法第309條第1
項、第310條第1項、第55條、第18條第3項、第42條第3項前段，
刑法施行法第1條之1第1項，判決如主文。　　
本案經檢察官黃逸帆提起公訴，檢察官吳春麗到庭執行職務。　
中　　華　　民　　國　　110 　年　　10 　　月　　6　　日
　　　　　　　　　刑事第二十一庭  法　官　倪霈棻
上正本證明與原本無異。 
如不服本判決應於收受送達後20日內向本院提出上訴書狀，並應
敘述具體理由；其未敘述上訴理由者，應於上訴期間屆滿後20日
內向本院補提理由書（均須按他造當事人之人數附繕本）「切勿
逕送上級法院」。告訴人或被害人如對於本判決不服者，應具備
理由請求檢察官上訴，其上訴期間之計算係以檢察官收受判決正
本之日期為準。 因疫情而遲誤不變期間，得向法院聲請回復原
狀。
                                  書記官  陳怡君
中　　華　　民　　國　　110 　年　　10　　月　　7 　　日
附錄本案論罪科刑法條全文：
中華民國刑法第309條
公然侮辱人者，處拘役或9千元以下罰金。
以強暴犯前項之罪者，處1年以下有期徒刑、拘役或1萬5千元以
下罰金。
中華民國刑法第310條
意圖散布於眾，而指摘或傳述足以毀損他人名譽之事者，為誹謗
罪，處1年以下有期徒刑、拘役或1萬5千元以下罰金。
散布文字、圖畫犯前項之罪者，處2年以下有期徒刑、拘役或3萬
元以下罰金。
對於所誹謗之事，能證明其為真實者，不罰。但涉於私德而與公
共利益無關者，不在此限。